臺灣新竹地方法院刑事判決
109年度易字第481號
公  訴  人  臺灣新竹地方檢察署檢察官
被      告  林彥辰





上列被告因詐欺案件，經檢察官提起公訴（109 年度偵字第5508
號），本院判決如下：
    主  文
林彥辰犯詐欺取財罪，處有期徒刑伍月，如易科罰金，以新臺幣
壹仟元折算壹日。緩刑參年，並應依附件之本院一○九年度附民
字第三○八號和解筆錄內容履行。未扣案之犯罪所得新臺幣玖萬
伍仟元，沒收之，於全部或一部不能沒收或不宜執行沒收時，追
徵其價額。
    事  實
一、林彥辰意圖為自己不法之所有，基於詐欺取財之犯意，於民
    國107年3月14日前某日，透過電話聯繫或在邱順嬌位於新竹
    市境福街之住處會談等方式，向邱順嬌佯稱：知悉邱順嬌持
    有玉佛寺之塔位，若交予其處理購入骨灰罈等相關配備，則
    邱順嬌之玉佛寺塔位將可販售較高之價格云云，遂要求邱順
    嬌先行支付新臺幣（下同）10萬元，致邱順嬌陷於錯誤，因
    而與之相約於107年3月14日，在位於桃園市○○區○○○路00號
    之餐廳內與林彥辰簽訂買賣投資受訂單，邱順嬌並當場先交
    付現金5萬元予林彥辰，而後再匯款5萬元至林彥辰指定之金
    融帳戶內。嗣林彥辰未完成向邱順嬌陳稱之塔位買賣，邱順
    嬌察覺有異，始悉受騙。
二、案經邱順嬌訴由臺灣新竹地方檢察署檢察官偵查起訴。
    理  由
壹、程序部分：
    按被告以外之人於審判外之言詞或書面陳述，除法律有規定
    者外，不得作為證據。被告以外之人於審判外之陳述，經當
    事人於審判程序同意作為證據，法院審酌該言詞陳述或書面
    陳述作成時之情況，認為適當者，亦得為證據。當事人、代
    理人或辯護人於法院調查證據時，知有第159 條第1 項不得
    為證據之情形，而未於言詞辯論終結前聲明異議者，視為有
    前項之同意。刑事訴訟法第159 條第1 項、第159 條之5 分
    別定有明文。經查，本判決所引用被告林彥辰以外之人於審
    判外之陳述之部分供述證據，檢察官、被告於準備程序均表
    示同意有證據能力（本院卷第38頁、第126頁），且檢察官
    、被告本案所引用之各該證據方法，均未於言詞辯論終結前
    聲明異議，本院復審酌上開供述證據作成時，並無違法或不
    當之情況；另其餘所依憑判斷之非供述證據，亦無證據證明
    係違反法定程序所取得，且無其他不得作為證據之情形；此
    外，上開各該供述證據及非供述證據，又均無證明力明顯過
    低之情形，復均經本院於審判程序依法進行調查，並予以當
    事人辯論，被告之訴訟防禦權，已受保障，因認上開供述證
    據及非供述證據等證據方法，均適當得為證據，而應認均有
    證據能力。
貳、實體事項：
一、本院認定犯罪事實所憑證據及認定之理由：
    上開犯罪事實，業據被告於本院審理時坦承不諱（本院卷第
    175頁），核與證人即告訴人邱順嬌於偵查及本院審理時證
    述情節大致相符（1115號他卷第11頁至第13頁；本院卷第14
    7頁至第162頁），並有買賣投資受訂單、收款證明、手寫收
    款證明各1份、薪傳致善有限公司提貨券照片數張在卷可查
    （1115號他卷第3頁、第4頁、第5頁；本院卷第83頁至第87
    頁）。從而，被告前開任意性自白核與事實相符，堪以採信
    。
二、論罪科刑：
  ㈠核被告林彥辰係犯刑法第339 條第1 項之詐欺取財罪。
　㈡爰審酌被告正值青年，卻不思循正當途徑賺取錢財，貪圖不
    法利得，竟以詐術騙取告訴人之財產，犯罪所致損害非輕，
    固有不該，惟被告嗣後已坦承犯行，態度尚可，復與告訴人
    成立和解，當庭由被告給5,000元予告訴人履行和解條件，
    有本院和解筆錄1 份在卷可查（本院卷第183頁至第184頁）
    ，可徵被告已彌補告訴人之部分損害，並兼衡被告大學肄業
    之智識程度，目前從事保險業，經濟狀況普通略差，未婚無
    子女，目前獨居等一切情狀（本院卷第176頁），量處如主
    文所示之刑，並諭知易科罰金之折算標準。
  ㈢末查，被告未曾因故意犯罪受有期徒刑以上刑之宣告，有臺
    灣高等法院被告前案紀錄表在卷可稽（本院卷第13頁），其
    因一時失慮致為本件犯行，且犯後已與告訴人達成和解及給
    付部分款項等情，已如前述，信歷此次偵審程序，其已知所
    警惕而無再犯之虞，故本院認上開所宣告之刑以暫不執行為
    適當，爰依刑法第74條第1 項第1 款規定，宣告如主文所示
    之緩刑；復為使被告恪遵與告訴人所達成之和解條件，爰依
    刑法第74條第2 項第3 款之規定，諭知被告應對告訴人如期
    履行如附件所載之和解內容，以啟自新並觀後效。倘被告未
    如期支付，而違反本判決所諭知之負擔情節重大，足認原宣
    告之緩刑難收其預期效果，而有執行刑罰之必要者，依刑法
    第75條之1 第1 項第4 款規定，得撤銷其緩刑之宣告，併此
    敘明。
三、沒收：
    按犯罪所得，屬於犯罪行為人者，沒收之；前2 項之沒收，
    於全部或一部不能沒收或不宜執行沒收時，追徵其價額；犯
    罪所得已實際合法發還被害人者，不予宣告沒收或追徵，刑
    法第38條之1 第1 項前段、第3 項、第5 項分別定有明文。
    經查，被告雖與告訴人於109 年12月16日當庭達成和解，雙
    方同意由被告當庭賠償5,000元，其餘9萬5,000元則由被告
    按月賠償予告訴人等情，有本院和解筆錄1份在卷可考（本
    院卷第183頁至第184頁），是被告上開5,000元之犯罪所得
    ，依上開規定，不予宣告沒收或追徵；惟於本案宣判時，被
    告尚未依和解條件履行賠償其餘9萬5,000元，而犯罪所得應
    限於實際合法發還被害人者，始不予宣告沒收或追徵，此為
    刑法第38條之1 第5項所明定，因此，被告為本案詐欺取財
    犯行所詐得之9萬5,000元，乃被告之犯罪所得，應依刑法第
    38條之1 第1 項前段、第3 項規定宣告沒收，於全部或一部
    不能沒收或不宜執行沒收時，追徵其價額。
據上論斷，應依刑事訴訟法第299 條第1 項前段，判決如主文。
本案經檢察官黃依琳提起公訴，檢察官陳中順、劉得為、劉正祥
到庭執行職務。
中　　華　　民　　國　　110 　年　　1 　　月　　6 　　日
                  刑事第二庭審判長法　官  楊數盈
                                  法　官  王凱平
                                  法　官  崔恩寧
以上正本證明與原本無異。　　　　　　　　　　　　　　　
如不服本判決應於收受本判決後20日內向本院提出上訴書狀，上
訴書狀應敘述具體理由。上訴書狀未敘述上訴理由者，應於上訴
期間屆滿後20日內補提理由書狀於本院（均須按他造當事人之人
中　　華　　民　　國　　110 　年　　1 　　月　　6 　　日
                                  書記官  林宜亭
附錄本院論罪科刑法條：
中華民國刑法第339條第1項
意圖為自己或第三人不法之所有，以詐術使人將本人或第三人之
物交付者，處5年以下有期徒刑、拘役或科或併科50萬元以下罰
金。 
【附件：本院109年度附民字第308號和解筆錄】
和解成立內容：
一、被告林彥辰願給付原告新臺幣（下同）拾萬元整，給付方式
    如下：
　㈠於109年12月16日當庭交付伍仟元，原告邱順嬌當庭收受無 
　  訛。
　㈡餘款玖萬伍仟元自110年1月15日起，每月15日前，以匯款方
    式（中國信託銀行新竹分行、帳號：000000000000、戶名：
    邱順嬌）各給付伍仟元，至全部清償為止。
　㈢上開款項，如有一期未履行，視為全部到期。　
二、原告其餘請求拋棄。　　
三、訴訟費用各自負擔。